【裁判字號】    95,上易,2423
【裁判日期】    951229
【裁判案由】    侵占等
【裁判全文】
臺灣高等法院刑事判決                95年度上易字第2423號
上  訴  人
即  被  告  乙○○
上列上訴人因侵占等案件，不服臺灣士林地方法院95年度易字第
1003號，中華民國95年10月18日第一審判決（起訴案號：臺灣士
林地方法院檢察署95年度偵字第5829號），提起上訴，本院判決
如下：
    主  文
原判決撤銷。
乙○○犯詐欺取財罪，處有期徒刑陸月，如易科罰金，以銀元參
佰元即新臺幣玖佰元折算壹日。
    事  實
一、乙○○曾犯詐欺罪，於民國（下同）94年8月30日經臺灣桃
    園地方法院以94年度桃簡字第24號判決處有期徒刑4月確定
    （尚未執行，不構成累犯）。
二、乙○○於95年3月19日因缺乏車資返回桃園，乃意圖為自己
    不法之所有，前往臺北市○○區○○路2號1樓「臺南小南老
    蘇排骨便當店」，佯以應徵擔任外送人員，而使上開排骨便
    當店負責人甲○○誤以為乙○○意欲謀職而予錄用，委其擔
    任便當外送及向顧客代收貨款等工作，並陷於錯誤，於翌日
    （20日）晚間6時許第1次調派乙○○外送便當（招牌雞腿飯
    3個）至臺北市士林區○○○路○段90號3樓帝昇股份有限公
    司（下稱帝昇公司），且交付現金新臺幣（下同）745元予
    乙○○作為顧客付帳找零使用，詎乙○○詐得上開款項及價
    值255元之上開便當後，將前開便當送至帝昇公司，向帝昇
    公司員工收取255元貨款，得手後，即行逃逸，未繳回「臺
    南小南老蘇排骨便當店」，並悉數作為車資花用一空，嗣經
    甲○○發覺有異，報警處理，始悉上情。
三、案經甲○○訴由臺北市政府警察局士林分局報請臺灣士林地
    方法院檢察署檢察官偵查起訴。
    理  由
壹、程序方面：
    按被告以外之人於審判外之言詞或書面陳述，除法律有規定
    者外，不得作為證據。又被告以外之人於審判外之陳述，雖
    不符前四條之規定，而經當事人於審判程序同意作為證據，
    法院審酌該言詞陳述或書面陳述作成時之情況，認為適當者
    ，亦得為證據。當事人、代理人或辯護人於法院調查證據時
    ，知有第159條第1項不得為證據之情形，而未於言詞辯論終
    結前聲明異議者，視為有前項之同意，刑事訴訟法第159條
    第1項、第159條之5分別定有明文。本件告訴人甲○○及證
    人黃佩蘭等於警詢之證詞，係被告以外之人於審判外之陳述
    ，被告等就上開證人警詢之陳述，未於言詞辯論終結前聲明
    異議，視為同意作為證據，且本院審酌該言詞陳述作成時之
    情況，認為適當，依刑事訴訟法第159條之5第1項、第2項之
    規定，自有證據能力。
貳、實體方面：
一、被告於本院審理時經合法傳喚，無正當理由未到庭。惟查：
    上開犯罪事實，業據被告乙○○於原審準備程序及審理時坦
    承不諱（見95年10月4日準備程序筆錄及審判筆錄），核與
    告訴人甲○○即臺南小南老蘇排骨便當店負責人於警詢指訴
    情節相符（見偵查卷第4至7頁），並經證人即帝昇公司員工
    黃佩蘭於警詢時證述屬實（見偵查卷第37至38頁），復有「
    臺南小南老蘇排骨便當店」記帳存根聯、帝昇公司零用金申
    請表各1份可資佐證，足證被告自白與事實相符。本件事證
    明確，被告犯行堪以認定。
二、被告係因缺乏車資返回桃園，乃意圖為自己不法之所有，前
    往臺北市○○區○○路2號1樓「臺南小南老蘇排骨便當店」
    ，佯以應徵擔任外送人員，而使上開排骨便當店負責人甲○
    ○誤以為被告意欲謀職而予錄用，即委其擔任便當外送及向
    顧客代收貨款等工作，並陷於錯誤，於翌日（20日）晚間6
    時許第1次指派被告外送便當（招牌雞腿飯3個）至帝昇公司
    ，且交付現金745元予被告作為顧客付帳找零使用，而被告
    詐得上開款項及價值255元之前開便當後，將前開便當送至
    帝昇公司，向帝昇公司員工收取255元貨款，得手後旋即逃
    逸，足見被告行為初始之目的，係在詐取財物而非侵占，且
    關於詐取745元找零款及價值255元之便當，均係在其一個詐
    欺計劃範圍之接續動作，應包括論以一罪，至其後向客戶收
    取255元貨款部分，乃處分贓物之行為，自不另論罪。是核
    被告所為，係犯刑法第33 9條第1項之詐欺取財罪。公訴意
    旨誤認被告係受僱擔任便當外送人員，因執行業務對於經手
    財物具持有關係，而將業務上持有之255元侵占入己部分，
    係另犯刑法第336條第2項之業務侵占罪，尚有未洽，起訴法
    條應予變更。
三、原審因予論罪科刑，固非無見。惟查：被告應徵前開工作之
    目的係在詐取財物，且關於收取745元找零款及價值255元之
    便當後向客戶收取255元之貨款，均係在其一個詐欺計劃範
    圍之接續動作，應包括論以一罪，乃原判決認定被告向客戶
    收取255元之貨款後，未繳回臺南小南老蘇排骨便當店部分
    ，係犯業務侵占罪，並與上開詐取745元之找零款部分，有
    方法結果之牽連關係，應從一重之業務侵占罪處斷，尚有違
    誤。被告上訴意旨，指摘原判決量刑過重，雖無足取，但查
    原判決既有上開可議，要屬無可維持，應予撤銷改判。爰審
    酌被告時值壯年，竟不思正當工作，任意向他人詐取財物，
    仍具惡性，惟念其所得金額不高，並考量其犯罪手段、生活
    狀況及犯罪後坦承犯行之態度等一切情狀，量處如主文第2
    項所示之刑。按被告於犯罪時刑法第41條第1項前段規定：
    「犯最重本刑為5年以下有期徒刑以下之刑之罪，而受6個月
    以下有期徒刑或拘役之宣告，因身體、教育、職業、家庭之
    關係或其他正當事由，執行顯有困難者，得以1元以上3 元
    以下折算一日，易科罰金。」，而被告行為時之易科罰金折
    算標準，修正前罰金罰鍰提高標準條例第2條前段（現已刪
    除）規定，就其原定數額提高為100倍折算1日，則本件被告
    行為時之易科罰金折算標準，應以銀元300元折算1日，經折
    算為新臺幣後，應以新臺幣900元折算為1日。惟95 年7月1
    日修正公布施行之刑法第41條第1項前段則規定：「犯最重
    本刑為五年以下有期徒刑以下之刑之罪，而受六個月以下有
    期徒刑或拘役之宣告者，得以新臺幣一千元、二千元或三千
    元折算一日，易科罰金。」，比較修正前後之易科罰金折算
    標準，以95年7月1日修正公布施行前之規定，較有利於被告
    ，則應依刑法第2條第1項前段，適用修正前刑法第41 條第1
    項前段規定，定其折算標準。次按刑法施行法於95年6 月14
    日修正，95年7月1日生效，其中第1條之1規定：「中華民國
    94年1月7日刑法修正施行後，刑法分則編所定罰金之貨幣單
    位為新臺幣。94年1月7日刑法修正時，刑法分則編未修正之
    條文定有罰金者，自94年1月7日刑法修正施行後，就其所定
    數額提高為30倍。但72年6月26日至94年1月7日新增或修正
    之條文，就其所定數額提高為3倍。」，經與行為時法律即
    罰金罰鍰提高標準條例第1條比較結果，並無有利於被告，
    是就本件刑法第339條所定罰金數額之提高標準，自應適用
    行為時罰金罰鍰提高標準條例第1條前段之規定，附此敘明
    。
四、被告經合法傳喚，無正當理由未到庭，爰不待其陳述逕行判
    決。
據上論斷，應依刑事訴訟法第369條第1項前段、第364條、第299
條第1項前段、第300條、第371條，刑法第2條第1項前段、第339
條第1項，修正前第41條第1項前段，修正前罰金罰鍰提高標準條
例第1條前段、罰金罰鍰提高標準條例第2條，現行法規所定貨幣
單位折算新臺幣條例第2條，判決如主文。
本案經檢察官呂光華到庭執行職務。
中    華    民    國    95    年    12    月    29    日
                  刑事第十七庭  審判長法  官  陳貽男
                                      法  官  鄭水銓
                                      法  官  高明哲
以上正本證明與原本無異。
不得上訴。
                                      書記官  李垂福
中    華    民    國    95    年    12    月    29    日
附錄：本案論罪科刑法條全文
刑法第339 條
（普通詐欺罪）
意圖為自己或第三人不法之所有，以詐術使人將本人或第三人之
物交付者，處5年以下有期徒刑、拘役或科或併科1千元以下罰金
。
以前項方法得財產上不法之利益或使第三人得之者，亦同。
前二項之未遂犯罰之。


司法院資訊處製作；財團法人民間司法改革基金會備份。
